【裁判字號】    98,交聲,187
【裁判日期】    980630
【裁判案由】    聲明異議
【裁判全文】
臺灣嘉義地方法院交通事件裁定         98年度交聲字第187號
原處分機關  交通部公路總局嘉義區監理所嘉義市監理站
異  議  人
即受處分人  乙○○
上列異議人即受處分人因違反道路交通管理處罰條例案件，對於
原處分機關即交通部公路總局嘉義區監理所嘉義市監理站中華民
國98年5月4日所為之處分（嘉監義裁字第裁76－L00000000號裁
決書）聲明異議，本院裁定如下：
    主  文
異議駁回。
    理  由
一、原處分意旨略以：異議人即受處分人乙○○（下稱異議人）
    於民國98年2月25日下午5時50分許，騎乘車牌號碼BX2－536
    號重型機車，在嘉義縣民雄鄉○○村○○路與民溪路路口處
    ，因行經有燈光號誌管制之交岔路口闖紅燈之違規，經警掣
    開嘉縣警交字第L00000000號舉發違反道路交通管理事件通
    知單（下稱舉發通知單），指定應到案日期為98年3月12日
    ，異議人於98年3月11日到案提出陳述意見，經函詢原舉發
    機關，仍認違規情事屬實，遂於98年5月4日，依道路交通管
    理處罰條例第53條第1項及違反道路交通管理事件統一裁罰
    基準及處理細則等規定，以嘉監義裁字第裁76－L00000000
    號裁決書裁處異議人罰鍰新臺幣（下同）1,800元，並依同
    條例第63條第1項規定記違規點數3點，並無違誤等語。
二、聲明異議意旨則略以：確實於上揭時間，騎乘前開重型機車
    行經該處，然係綠燈轉為黃燈時通過路口，並未闖紅燈，且
    經警攔下後，交付行照及駕駛執照，警方猶仍將駕駛人住址
    填載「民雄鄉○○村○○路」再刪除「西安路」，改為「文
    化路」，後又將「西安村」刪改為「東榮村」，舉發通知單
    有此錯誤，原裁決所憑顯然無據，為此聲明異議，請求撤銷
    原處分云云。
三、按汽車駕駛人，行經有燈光號誌管制之交岔路口闖紅燈者，
    處1,800元以上5,400元以下罰鍰；又汽車駕駛人有第53條情
    形者，記違規點數3點，道路交通管理處罰條例第53條第1項
    及第63條第1項第3款分別定有明文。至於汽車駕駛人違反道
    路交通管理處罰條例第53條第1項規定，於到案期限內繳納
    罰鍰或到案聽候裁決者，得僅繳納最低罰鍰1,800元，此觀
    違反道路交通管理事件統一裁罰基準表所訂亦明。
四、經查：
(一)本件異議人在上開時、地，騎乘前揭重型機車，因闖紅燈之
    違規，經嘉義縣警察局民雄分局民雄派出所甲○○警員掣開
    舉發通知單，異議人當場收受，並於舉發通知單上所載應到
    案日期（98年3月12日）前之98年3月11日向原處分機關提出
    陳述意見，經原處分機關函詢舉發單位調查結果，認異議人
    違規情事屬實，而為本案裁決，此有舉發通知單、陳述單、
    嘉義縣警察局民雄分局98年4月10日嘉民警五字第098002419
    3號函各1份存卷可按（見原處分機關函送之處理交通違規聲
    明異議案件卷宗第1、4、6頁），亦為異議人所不爭執。另
    證人即舉發警員甲○○於本院調查時到庭結證稱：當天在民
    雄鄉○○村○○路與民溪路路口處定點執行勤務，看到異議
    人騎乘機車，尚未到達停止線時燈號已轉變為紅燈，仍未停
    止，直接通過停止線通過路口，遂將異議人攔下，因當時有
    架設錄影機，告知異議人闖紅燈情事，若異議人有所不服，
    自可當場觀看錄影畫面以求確認，然異議人並未為之，亦當
    場收受舉發通知單：又當時路上車況良好，視線並無遮蔽情
    事，可以清楚看到異議人騎乘機車闖越紅燈號誌，至於舉發
    通知單上住址顯有誤載，但應不致影響舉發違規事實之正確
    性等語（見本院卷第18至20頁），並庭呈職務說明1份及照
    片1張附卷為佐（見本院卷第24至25頁），本院審酌警員兼
    有交通勤務之執行，對於車輛動態之觀察程度本較一般人更
    為專注，既在本件異議人騎乘機車行向前方之路口處定點執
    行交通勤務，輔以當時係日間下午時分，氣候良好、視線無
    礙，路口並無中間分隔島或行道樹等物遮蔽視線，此有前揭
    證人庭呈之照片存卷可參（見本院卷第24頁），證人對於前
    方行駛而至之異議人機車，應無誤看或誤為判斷之情事，要
    應無疑。
(二)再者，甲○○警員於本院調查時亦證稱：舉發闖紅燈違規為
    免爭議，係於燈號已轉換紅燈3秒後，此時越過停止線而行
    駛通過路口之車輛始會攔停等語（見本院卷第18、20頁），
    復參諸交通警察舉發違反道路交通管理處罰條例所列之違規
    事實，本質上為行政處分，係公務員基於職務上之權力，依
    法就特定之具體事件所為之具公法上效果之單方行政行為，
    基於公務員為公法上行為具有公信力之原則，該行政行為當
    可被推定為真正，即警員本其維護交通秩序、安全職責所為
    之舉發，自應受到合法、正確之推定，復衡情證人與異議人
    並不相識，毫無怨懟，應無自陷於偽證罪之重罪追訴而構詞
    誣陷異議人之理，又於本件卷存證據資料內亦無任何積極證
    據足以證明警員上開證述係屬虛偽，亦未有足以令人顯信其
    證述為不可採之品行證據或前科證據存在，其所為證述應屬
    非虛，而為可採。
(三)至於異議人另執以警員填載舉發通知單之住址一再更正，舉
    發有誤云云，然異議人駕駛執照上所記載之住址為「嘉義縣
    民雄鄉○○村○○路26之56號」，戶籍地則為「嘉義縣民雄
    鄉○○村○○路109號」，此有個人基本資料查詢結果、證
    號查詢機車駕駛人1紙存卷足稽（見本院卷第14、15頁），
    顯見警員於掣開舉發通知單時，應係誤載拼湊上開二處住址
    ，惟此僅為異議人住址填載有誤，舉發通知單既經異議人當
    場收受，亦無送達問題，對其到案陳述意見等權益並無不利
    影響，又舉發通知單上異議人之姓名、年籍、國民身分證字
    號等資料，並無錯誤，已足特定異議人，是僅住址記載錯誤
    而為更改，尚不足推斷就違規事實之舉發顯非屬實，洵亦當
    然。是本件原處分機關裁決異議人騎乘機車行經有燈光號誌
    管制之交岔路口闖紅燈，乃引據舉發通知單為證，而舉發本
    件違規事件之警員甲○○，就如何查獲並舉發之經過，於本
    院訊問時到庭證述無訛，已如前述，衡諸證人之證言本屬證
    據方法之一，亦屬異議人違規之適合證明，本院復查無其證
    詞有何違反常理，不足採信之處，是異議人上開所辯，難為
    其有利之認定。本件違規事實，業據證人證述甚詳，已臻明
    確，縱錄影因未存檔或無照片等證據為憑，亦無礙於上揭認
    定，亦併指明。
五、綜上所述，本件異議人騎乘機車，確有「駕車行經有燈光號
    誌管制之交岔路口闖紅燈」之違規，允無疑義。原處分機關
    依道路交通管理處罰條例第53條第1項、第63條第1項第3款
    及違反道路交通管理事件統一裁罰基準表等規定，裁處異議
    人最低罰鍰1,800元，並記違規點數3點，核無不當，異議人
    聲明異議為無理由，應予駁回。
據上論斷，應依道路交通管理處罰條例第87條第2項，道路交通案
件處理辦法第19條規定，裁定如主文。
中    華    民    國    98    年    6     月    30    日
                  交通法庭法  官  林青怡
上列正本證明與原本無異。
如不服本裁定，應於裁定送達後5日內向本院提出抗告狀（應附
繕本）。
中    華    民    國    98    年    6     月    30    日
                          書記官  李佳惠


司法院資訊處製作；財團法人民間司法改革基金會備份。
